臺灣嘉義地方法院民事判決
110年度嘉小字第851號
原      告  富邦產物保險股份有限公司

法定代理人  羅建明  


訴訟代理人  林懿薰  
被      告  林奇宏  

上列當事人間請求損害賠償事件，本院於民國110年10月6日言詞
辯論終結，判決如下：
    主  文
被告應給付原告新臺幣39,291元，及自民國110年8月26日起至清
償日止，按年息百分之5計算之利息。
原告其餘之訴駁回。
訴訟費用新臺幣1,000元，其中新臺幣549元由被告負擔，其餘由
原告負擔。
本件原告勝訴部分得假執行。
    事實及理由
壹、程序事項
    被告經合法通知，無正當理由而不於調解期日到場，爰依民
    事訴訟法第436條之12第1項之規定，准到場原告之聲請，命
    即為訴訟之辯論，並依原告聲請由其一造辯論而為判決。
貳、實體事項
一、原告主張：被告於民國110年2月10日駕駛車牌號碼000-0000
    號自小客車（下稱肇事車輛），行經嘉義市北港路與博愛路
    二段路口處，因疏未注意車前狀況未保持安全距離，致與由
    原告所承保之被保險人謝瓊葦所有、蔡衛倫駕駛之車牌號碼
    000-0000號自用小客車（下稱系爭車輛）發生碰撞，造成系
    爭車輛受損，經修復後支出修理費用新臺幣（下同）71,535
    元（含工資26,014元、零件45,521元），原告已依保險契約
    理賠予被保險人，爰依保險法第53條、民法第191條之2、第
    196條規定提起本件訴訟，並聲明：被告應給付原告71,535
    元，及自起訴狀繕本送達翌日起至清償日止，按年息百分之
    5計算之利息。
二、被告未到場爭執，亦未提出書狀作何聲明或陳述。
三、本院之判斷：  
  ㈠原告上開主張之事實，業據其提出道路交通事故現場圖、汽
    （機）車險理賠申請書、估價單、維修照片、統一發票、承
    保車輛行照等為證，復有嘉義縣警察局民雄分局函檢送之道
    路交通事故現場圖、調查報告表㈠㈡、道路交通事故調查紀錄
    表、酒精測定紀錄表、車損暨道路全景照片等資料在卷可參
    。經本院調查前述證據結果，認為和原告前開主張相符，且
    被告迄未到場爭執，也未提出任何有利於己之聲明、陳述或
    證據供本院審酌，應可認定原告前述主張為真實。
  ㈡按汽車行駛時，駕駛人應注意車前狀況及兩車併行之間隔，
    並隨時採取必要之安全措施，道路交通安全規則第94條第3
    項定有明文。查被告於警詢時自承：「我駕駛汽車沿博愛路
    一段外側車道往南行駛至肇事地，我前方同向同車車道汽車
    AVF-0103以煞車停下。我見狀煞車不及。我汽車前車頭與對
    方汽車後車尾發生碰撞…。」，有嘉義市政府警察局道路交
    通事故談話紀錄表（本院卷第61頁）。足見被告駕駛肇事車
    輛，疏未注意車前狀況，致其所駕駛之肇事車輛直接追撞系
    爭車輛。是被告對於本件事故之發生，顯有過失，且其過失
    行為與系爭車輛受損之結果間具有相當因果關係，則被告就
    本件肇事應負全部過失侵權行為責任，應可認定。
  ㈢按因故意或過失，不法侵害他人之權利者，負損害賠償責任
    ；又汽車、機車或其他非依軌道行駛之動力車輛，在使用中
    加損害於他人者，駕駛人應賠償因此所生之損害；另被保險
    人因保險人應負保險責任之損失發生，而對於第三人有損失
    賠償請求權者，保險人得於給付賠償金額後，代位行使被保
    險人對於第三人之請求權。但其所請求之數額，以不逾賠償
    金額為限，民法第184條第1項前段、第191條之2前段及保險
    法第53條第1項分別定有明文。次按不法毀損他人之物者，
    被害人得請求賠償其物因毀損所減少之價額，民法第196條
    第1項亦有明文。而民法第196 條所謂因毀損減少之價額，
    得以修復費用為估定之標準，但以必要者為限，例如修理材
    料以新品換舊品應予折舊，最高法院77年度第9次民庭會議
    決議闡釋甚明。依行政院所頒固定資產耐用年數表及固定資
    產折舊率表，【非運輸業用客車】之耐用年數為5年，依平
    均法計算其折舊結果（即以固定資產成本減除殘價後之餘額
    ，按固定資產耐用年數表規定之耐用年數平均分攤，計算折
    舊額），每年折舊率為5分之1 ，並參酌營利事業所得稅查
    核準則第95條第6項規定「固定資產提列折舊採用定率遞減
    法者，以1年為計算單位，其使用期間未滿1年者，按實際使
    用之月數相當於全年之比例計算之，不滿1月者，以1 月計
    」。查原告承保系爭車輛出廠時間為105年12月，迄本件車
    禍發生時即110年2月10日，已使用4年3月，則零件扣除折舊
    後之修復費用估定為13,277元【計算方式：1.殘價＝取得成
    本÷（耐用年數＋1 ）即45,521÷（5+1）≒7,587（小數點以下
    四捨五入）；2.折舊額＝（取得成本－殘價）×1/（耐用年數
    ）×（使用年數）即（45,521－7,587）×1/5 ×4（3/12）≒32,
    244（小數點以下四捨五入）；3.扣除折舊後價值＝（新品取
    得成本－折舊額）即45,521－32,244＝13,277】，準此，本件
    系爭車輛折舊後零件修復費用13,277元，加計毋庸扣除折舊
    之工資費用26,014元，故原告得代位向被告請求損害賠償之
    金額為39,291元【計算式：13,277+26,014】。
四、綜上所述，原告本於侵權行為及保險法代位權之法律關係，
    請求被告給付39,291元及自起訴狀送達翌日即110年8月26日
    （起訴狀於110年8月25日送達，見本院卷第47頁）起至清償
    日止，按年息百分之5計算之利息，為有理由，應予准許；
    逾此部分之請求，則無理由，應予駁回。
五、本判決原告勝訴部分，係適用小額程序所為被告敗訴之判決
    ，依民事訴訟法第436條之20規定，應依職權宣告假執行。
六、訴訟費用負擔之依據：依民事訴訟法第79條及同法第436條
    之19條第1項規定，確定本件訴訟費用額為第一審裁判費1,0
    00元，應由兩造依其勝敗比例分擔，即被告負擔549元【計
    算式：39,291÷71,535×1,000≒549（小數點以下四捨五入）
    】，餘由原告負擔。
中　　華　　民　　國　　110 　年　　10　　月　　20　　日
                  臺灣嘉義地方法院嘉義簡易庭
                                  法　官　周欣怡
以上正本係照原本作成。
如對本判決上訴，須於判決送達後20日內向本庭（嘉義市文化路
308之1號）提出上訴狀（均須按他造當事人之人數附繕本）。如
委任律師提起上訴者，應一併繳納上訴審裁判費。
民事訴訟法第436條之24第2項規定：對小額程序之第一審裁判之
上訴或抗告，非以其違背法令為理由，不得為之。
中　　華　　民　　國　　110 　年　　10　　月　　20　　日
                                  書記官  葉芳如